【裁判字號】    97,交聲,578
【裁判日期】    970521
【裁判案由】    交管條例聲異
【裁判全文】
臺灣板橋地方法院交通事件裁定         97年度交聲字第578號
原處分機關  交通部公路總局臺北區監理所
異  議  人
即受處分人  甲○○
上列異議人即受處分人因違反道路交通管理處罰條例案件，不服
原處分機關於中華民國97年3 月17日所為之裁決處分（裁決書案
號：北監營裁字裁40-Z00000000號），聲明異議，本院裁定如下
：
    主  文
原處分撤銷。
甲○○不罰。
    理  由
一、原處分意旨略以：異議人即受處分人甲○○於民國96年12月
    1 日上午8 時50分許，駕駛車牌號碼181-GB號營業貨運曳引
    車，在國道一號高速公路北上43.9公里處，發生故障，無法
    行駛，移置前未依規定設置故障標誌，適許萬青駕駛車牌號
    碼Z8-0468 號自用小貨車駛抵該處，因不及閃避，追撞其故
    障車輛，致許萬青顱骨破裂當場死亡，經內政部警政署國道
    公路警察局第一警察隊警員掣單舉發，爰依道路交通管理處
    罰條例第59條規定，裁處罰鍰新臺幣（下同）2000元，並依
    同條例第61條第1 項第4 款規定，吊銷駕駛執照（依第67條
    第2 項規定，3 年內不得考領駕駛執照）。
二、聲明異議意旨略以：異議人駕駛車牌號碼181-GB號營業貨運
    曳引車，於上開時、地發生故障，旋開啟警示燈，正下車查
    看之際，突遭許萬青駕駛之車輛追撞，竟遭裁罰，自難甘服
    ，爰依法聲明異議。
三、按汽車駕駛人，駕駛汽車發生故障不能行駛，不設法移置於
    無礙交通之處，或於移置前，未依規定在車輛前、後適當距
    離樹立車輛故障標誌或事後不除去者，處新臺幣1500元以上
    3000元以下罰鍰；汽車駕駛人，駕駛汽車違反道路交通安全
    規則、第33條之管制規則，因而肇事致人死亡者，吊銷其駕
    駛執照，道路交通管理處罰條例第59條、第61條第1 項第4
    款分別定有明文。經查，異議人於96年12月1 日上午8 時50
    分許，駕駛車牌號碼181-GB號營業貨運曳引車，在國道一號
    高速公路北上43.9公里處發生故障，尚未移置車輛、樹立車
    輛故障標誌，適有許萬青駕駛車牌號碼Z8-0468 號自用小貨
    車駛抵該處，因不及閃避追撞之，許萬青因顱骨破裂當場死
    亡之事實，業經本院調取臺灣桃園地方法院97年度審交訴字
    第40號刑事卷宗核閱無誤，並為異議人所不爭執，上開事實
    ，應堪認定。然異議人於警詢之初即供稱：「我車於今日8
    時50分，在國道1 號南向（應為北向之誤）43公里加900 公
    尺處故障，停於爬坡車道。」、「當時我駕駛181-GB號車，
    因煞車風管破裂，致煞車鎖死而故障，停於爬坡道，我先行
    開啟警示黃燈，再下車查看，並要走至車頭右側第5 輪平台
    處取警示圓錐筒擺放於車後，未料旋聽到我車後傳來巨響，
    我馬上至車後查看，發現是1 部載瓦斯桶的發財小貨車撞擊
    我車尾肇事。」等語，經員警檢視，異議人所指位置，確有
    警示圓錐筒之設（見臺灣桃園地方法院檢察署96年度相字第
    1821號偵查卷宗第10、11頁）。而依前開卷宗所附道路交通
    事故調查報告表之記載，本件交通事故發生時間約在96年12
    月1 日上午8 時50分許，衡以駕駛人於車輛發生故障後，確
    須相當時間始得完成故障標誌之設置，依本件交通事故發生
    情節，實無法排除異議人駕駛之車輛因故障停止後，旋遭許
    萬青駕車追撞之可能性。本件交通事故雖係在異議人駕駛之
    車輛故障，尚未移置或樹立車輛故障標誌之際發生，然本案
    並無任何積極證據足資證明異議人係故意或因過失，於移置
    其車輛前，未依規定在前、後適當距離樹立車輛故障標誌，
    自非得以道路交通管理處罰條例第59條、第61條第1 項第4
    款所定罰責相繩，原處分機關遽予裁罰，容有未洽。從而，
    本件異議為有理由，爰撤銷原處分，併為受處分人不罰之諭
    知，以昭審慎。
據上論斷，應依道路交通案件處理辦法第20條，裁定如主文。
中    華    民    國    97    年    5     月    21    日
                        交通法庭  法  官  廖  怡  貞
以上正本證明與原本無異
如不服本裁定應於送達後5 日內向本院提出抗告狀，抗告於臺灣
高等法院（須附繕本）。
                                  書記官  林  惠  齡
中    華    民    國    97    年    5    月    22    日


司法院資訊處製作；財團法人民間司法改革基金會備份。
